臺灣桃園地方法院民事判決
110年度簡上字第222號
上  訴  人  夏之禹


被  上訴人  許峻源


訴訟代理人  邱奕澄律師
            吳庭毅律師
上列當事人間請求給付學費事件，上訴人對於民國110年6月4日
本院桃園簡易庭109年度桃簡字第1348號第一審判決提起上訴，
本院於111年5月26日言詞辯論終結，判決如下：
    主  文
上訴駁回。
第二審訴訟費用由上訴人負擔。
    事實及理由
一、被上訴人起訴主張及於本院補充略以：
　　上訴人報名參加被上訴人教學之手工吉他製作課程，兩造約
    定上訴人可終身學習製作不限數量之手工吉他，學費總金額
    為新臺幣（下同）30萬元，上訴人因無法一次繳納學費，故
    於民國105年4月15日與被上訴人簽訂學費分期協議書（下稱
    系爭契約），上訴人於同日給付3萬元，兩造並約定上訴人
    應自105年4月起，以每月3萬元分9期繳納餘款27萬元，嗣上
    訴人於105年5月21日繳納3萬元後，餘款24萬元迄今即均未
    繳納。上訴人簽訂系爭契約後，即開始向被上訴人學習製作
    手工吉他，惟教學過程中上訴人向被上訴人稱貸款周轉有困
    難、尚有其他課程要學習，須暫緩繳納學費。上訴人考量被
    上訴人之狀況，遂屢次應上訴人之要求予以寬限，並仍繼續
    教學，於106年至108年間更有帶上訴人及其他學員出國參加
    手工吉他展覽。然於108年10月21日，上訴人之學費已拖欠
    達3年之久，被上訴人再次向上訴人詢問何時可繳納學費，
    上訴人均置之不理，亦未再至被上訴人之工作室上課，而上
    訴人已向被上訴人習得手工吉他之製作技術，並自行開設手
    工吉他工坊，為此，爰依系爭契約之法律關係，提起本件訴
    訟。並於原審聲明：上訴人應給付被上訴人24萬元，及自民
    事聲請支付命令狀繕本送達翌日起至清償日止，按週年利率
    5％計算之利息。
二、上訴人於原審答辯及提起上訴略稱：
　　上訴人簽訂系爭契約時，被上訴人並未說明教學之堂數、課
    表，亦未提供學習的教材，僅泛稱可以終身學習。上訴人於
    105年4月前已給付6萬元之學費，向被上訴人學習製作第一
    把吉他，惟被上訴人隱瞞部分技術，說要另外付學費，才會
    完整教學，並說服上訴人簽訂系爭契約繳交30萬元終身學習
    之學費，但第二把吉他被上訴人並未教學完畢，僅製作到一
    半，上訴人總共上不到10堂課，嗣因被上訴人時常出國不在
    臺灣，且上訴人無法配合被上訴人之時間上課，而無法繼續
    學習，上訴人是自行透過上網尋找資料、詢問相關同業研究
    以完成後續的吉他製作。而被上訴人既已不在臺灣教課，縱
    上訴人給付學費，被上訴人亦不會履行契約，被上訴人既未
    提供完整教學而有債務不履行，是上訴人主張終止系爭契約
    ，被上訴人請求上訴人給付學費有違誠信原則。又依兩造所
    簽之系爭契約載明：「期間不論是否繼續上課學習或間斷或
    停止上課學習，皆同意依上述繳款方式繳清全部學費，不得
    有議。」等語，其約定之真意應係被上訴人提供合理之上課
    課程，而上課學生並無繼續學習或間斷學習方可適用該約定
    ，並非係指被上訴人無法提供合理的教學課程，而學生仍須
    給付學費，此方為兩造契約解釋之真意。本件上訴人之所以
    會與被上訴人簽署系爭契約，係被上訴人向上訴人表示於簽
    署該契約之後，上訴人即可獲得合理且時程可得配合之上課
    課程，然被上訴人這幾年人經常在中國大陸，其所謂終身學
    習之方式、時間、條件均不明確，證人黃呈元亦於原審證稱
    ：「…這兩三年，老師都沒有甚麼消息，偶而會有學員問老
    師何時回國，再來就沒有討論的消息。」等語，可見上訴人
    根本無法獲得被上訴人所稱之終身學習教學，故本件系爭契
    約實有顯失公平之情事。且被上訴人先陳稱上訴人上了十幾
    堂課，其後又改稱上訴人至少上過80餘堂課至100堂課，其
    前後所為之陳述實有重大矛盾。而證人施經緯先於原審證述
    其所參加者為一年制之合約，但是學費為30萬元，後又改稱
    可以獲得終身顧問云云，其前後所述顯有矛盾，且就上訴人
    所知施經緯與被上訴人私交甚篤，故其所述實有維護被上訴
    人之情事，自不可採。是被上訴人所述前後矛盾而與事實不
    符，且系爭契約亦有顯失公平之情事，則被上訴人請求上訴
    人給付學費實無理由。況兩造間係於105年4月15日簽立系爭
    契約，其對價請求權之時效應有民法第127條第8款2年短期
    時效之適用，而被上訴人遲至109年4月16日始提出支付命令
    之聲請，顯已逾2年消滅時效，上訴人自得拒絕給付等語，
    資為抗辯。並於原審聲明：被上訴人之訴駁回。
三、原審為被上訴人全部勝訴之判決，上訴人不服，提起本件上
    訴，並聲明：㈠原判決廢棄。㈡上開廢棄部分，被上訴人在第
    一審之訴駁回。另被上訴人則答辯聲明：上訴駁回。
四、得心證之理由：
㈠、按判決書內應記載之事實，得引用第一審判決。又判決書內
    應記載之理由，如第二審關於攻擊或防禦方法之意見及法律
    上之意見，與第一審判決相同者，得引用之，民事訴訟法第
    454條第1項前段、第2項前段分別定有明文。此一規定，依
    同法第436條之1第3項，於簡易程序之第二審亦有準用。
㈡、經查，原審判決認定：兩造間簽訂系爭契約，約定上訴人以分期付款方式繳交30萬元學費，可終身向被上訴人學習製作不限數量之手工吉他，並於系爭契約載明「期間不論是否繼續上課學習或間斷或停止上課學習皆同意依上述繳款方式繳清全部學費，不得有議」，上訴人自應受系爭契約之拘束。而上訴人於105 至107 年間有持續向被上訴人學習吉他製作技術，上訴人縱有出國無法授課的情形，也會告知學生出國的時間俾利安排上課時間。而被上訴人雖出入國次數頻繁，惟非長期滯留海外，且自109 年起因Covid-19疫情影響，出入境均有居家檢疫隔離等程序，亦非結束臺灣的課程不予授課。況兩造既約定以終身學習方式由上訴人向被上訴人繼續學習製作吉他之技術，教學方式本視教師及課程內容而有多元不同的方法，要非有明確之堂數、課表或教材，方屬完整教學。則上訴人抗辯：被上訴人並未說明教學之堂數、課表、教材，且在臺灣已無正常教課，有債務不履行，請求上訴人給付學費亦有違誠信原則云云，均不足採。是被上訴人得請求上訴人給付24萬元，及自109年5月8日起至清償日止，按週年利率5％計算之利息等情，經核所認定之事實、證據及理由，核無違誤，茲引用原判決事實及理由欄三、四之記載，不再贅述。
㈢、而上訴人固抗辯：證人施經緯先於原審證述前後顯有矛盾，
    且證人施經緯與被上訴人私交甚篤，故其所述實有維護被上
    訴人之情事，自不可採云云。惟上訴人於原審係以證人施經
    緯與其熟識，經常與其在被上訴人教室參與課程，並一同出
    國參加展覽，而聲請調查證人（見原審卷第75頁背面至第76
    頁、第80頁背面），並經證人施經就伊與被上訴人簽訂一年
    制合約後，向被上訴人學習製吉他之排課、授課方式、所見
    聞上訴人參與情況，及伊於一年課程結束後仍可向被上訴人
    進行諮詢（終身顧問）等情證述綦詳，且於原審作證前業經
    具結，以擔保其證言之憑信性，且其與本件訴訟結果並無利
    害關係，衡情應無甘冒涉犯偽證罪之處罰風險，而為虛偽陳
    述之必要；況證人施經緯與被上訴人簽訂之契約與系爭契約
    並不相同，要難以證人施經緯所證述上課、終生顧問之履約
    情況與系爭契約履行情況不同，即認證人施經緯之證述為不
    實，則上訴人之上開抗辯應非可採。
㈣、又上訴人辯稱：系爭契約係於105年4月15日簽訂，其對價請
    求權之時效應有民法第127條第8款2年短期時效之適用，而
    被上訴人遲至109年4月16日始提出支付命令之聲請，顯已逾
    2年消滅時效云云。然兩造於105年4月15日簽訂系爭契約，
    上訴人於簽約同日及105年5月21日各給付3萬元學費後，自1
    05年6月起即未再給付等情，乃兩造所無異詞，並有系爭契
    約在卷可查（見支付命令卷第4頁），嗣被上訴人於107年4
    月9日以即時通訊體LINE（下稱LINE）通知上訴人給付學費
    後，上訴人乃於同年月23日回覆必須暫緩付款，並表達歉意
    、一定會給付後，被上訴人乃與上訴人合意學費清償期延展
    至翌（108）年1月再給付等情，亦有前揭LINE對話紀錄可查
    （見支付命令卷第5頁），則被上訴人本件請求權之消滅時
    效應自該延展期限屆滿時起算；而被上訴人於109年4月1日
    即已向本院具狀聲請對上訴人發支付命令，有卷附民事聲請
    支付命令狀之本院收狀章可查（見支付命令卷第2頁），堪
    認被上訴人之學費請求權並未罹於請求權時效，上訴人所辯
    自非有據。
㈤、至上訴人雖一再辯稱：被上訴人經常在大陸地區，其根本無
    法獲終身學習，有顯失公平情事云云。惟按當事人間因訂立
    契約而成立法律關係所衍生之紛爭，如已於契約內為相關之
    約定，除非當事人約定之內容違反強制或禁止規定而當然無
    效，可不受拘束外，法院應以該契約約定之具體內容為判斷
    基礎，不得捨當事人之特別約定而不予適用，此乃私法自治
    、契約自由原則之體現。而兩造簽訂系爭契約後，上訴人即
    有持續向被上訴人學習吉他製作技術，且兩造亦有以LINE相
    互聯繫授課之時間，有兩造之line對話紀錄可查（見原審卷
    第65頁、第77至78頁反面），足認兩造間長期係以事先約定
    雙方可用時間之方式進行授課，縱被上訴人於109、110年間
    因Covid-19疫情影響而僅返回臺灣各2次，有被上訴人之入
    出境紀錄可查（見本院個資卷），然上訴人既自承：被上訴
    人之授課地點距離住處很近等語（見本院卷第96頁筆錄），
    兩造間仍非不得以事先聯繫以約定時間之方式進行授課；況
    兩造既以系爭契約已明確約定「期間不論是否繼續上課學習
    或間斷或停止上課學習皆同意依上述繳款方式繳清全部學費
    ，不得有議」，並無違反強制或禁止規定，又衡諸前情，復
    無顯失公平情事，亦難認上訴人主張為有據。
五、綜上所述，被上訴人請求上訴人給付24萬元之學費，及自10
    9年5月8日起至清償日止，按週年利率5％計算之利息，為有
    理由，應予准許。原審為上訴人敗訴之判決，於法並無不合
    。上訴意旨指摘原判決不當，求予廢棄改判，為無理由，應
    駁回其上訴。
六、本件事證已臻明確，兩造其餘陳述及所提之證據，經本院斟
    酌後，認為均不足以影響本判決之結果，爰不逐一論列，併
    予敘明。
七、據上論結，本件上訴無理由，依民事訴訟法第454條第2 項
    、第436條之1第3項、第449條第1項、第78條，判決如主文
    。
中　　華　　民　　國　　111 　年　　6 　　月　　17　　日
            民事第三庭    審判長法  官  周玉羣
　　　　　　
　　　　　　                    法  官  吳佩玲
　　　　　　　　　　　　　　　　
　　　　　　                    法  官  張世聰
正本係照原本作成。　　　　　　　　　　　　　　　　
本判決不得再上訴。
中　　華　　民　　國　　111 　年　　6 　　月　　20　　日
                                書記官  張詠昕